【裁判字號】    99,台上,1660
【裁判日期】    990909
【裁判案由】    請求排除侵害等
【裁判全文】
最高法院民事判決            九十九年度台上字第一六六０號
上   訴   人  德保有限公司
法 定代理 人  丙○○
訴 訟代理 人  蘇文生律師
被 上 訴  人  喬利鋼鐵工業股份有限公司
兼法定代理人  甲○○
共        同
訴 訟代理 人  林玲珠律師
被 上 訴  人  嘉宏機械有限公司
兼法定代理人  乙○○
上列當事人間請求排除侵害等事件，上訴人對於中華民國九十八
年十二月三十一日智慧財產法院第二審更審判決（九十八年度民
專上更(一)字第六號），提起上訴，本院判決如下：
    主  文
原判決除假執行部分外廢棄，發回智慧財產法院。
    理  由
本件上訴人主張：伊係新型第一○五一八五號「壁紙包含發泡材
料於浪板內層之浪板製造機結構」之專利權人，專利權期間自民
國八十三年九月二十一日起至九十五年四月十三日止。被上訴人
甲○○為被上訴人喬利鋼鐵工業股份有限公司（下稱喬利公司）
之負責人，置於南投縣草屯鎮○○路九六○號斜對面廠房內之乙
台機器設備（下稱系爭機器），係由被上訴人嘉宏機械有限公司
（下稱嘉宏公司）及其負責人即被上訴人乙○○所製造，九十年
間以前即運抵喬利公司組裝，被上訴人共同侵害伊系爭專利權，
有財團法人台灣經濟發展研究院（下稱台經院）鑑定報告可稽，
依民法第一百八十四條、第一百八十五條、公司法第二十三條、
專利法第一百零八條準用第八十四條第一項、第八十五條第一項
第二款、第三項之規定，應賠償伊損害。茲先請求自九十年一月
起至九十三年五月止計三年五個月之損失，以系爭機器每月生產
收益新台幣（下同）一百零二萬九千六百元計算，伊因該機器所
受四十一個月之損害共四千二百二十一萬三千六百元，暫請求其
中一百六十八萬八千五百四十四元等情，求為命被上訴人連帶如
數給付並加付法定遲延利息之判決（未繫屬本院者，不予論敘）
。
被上訴人則以：系爭機器與上訴人系爭專利之申請範圍不同，未
侵害其專利權等語，資為抗辯。
原審將第一審判決關於命被上訴人連帶給付一百六十八萬八千五
百四十四元本息部分廢棄，改判駁回上訴人該部分在第一審之訴
，無非以：第一審法院雖於選任台經院鑑定前，曾命當事人陳述
意見，但兩造未就選任鑑定人達成合意，且上訴人收受該法院通
知繳納鑑定費用時，具狀以台經院曾接受其他廠商委託就相同產
品為侵權鑑定，有偏頗之虞，聲請拒卻台經院為鑑定人，該法院
未就其聲明是否正當為裁定，雖上訴人嗣未再聲明拒卻，惟選任
台經院之程序既有瑕疵，即不得逕以台經院鑑定為判決基礎。另
原審前審囑託台灣省機械技師公會所作成鑑定報告，亦不得採為
裁判基礎。經綜合兩造全辯論意旨及調查證據結果，系爭機器不
符合系爭新型所申請專利範圍第一項之文義讀取，該機器對應系
爭專利構成要件之第三、六、七、九要件，並無座板、固定架、
導槽架及壁紙導輪，欠缺系爭專利申請專利範圍部分技術特徵，
不適用均等論，系爭機器未落入系爭專利之專利權範圍，自未侵
害上訴人之專利權，上訴人請求被上訴人連帶給付一百六十八萬
八千五百四十四元及自起訴狀繕本送達翌日起算之法定遲延利息
，不應准許等詞，為其判斷之基礎。
惟查第一審法院於九十四年一月二十六日函請台經院派員於同年
二月二十一日上午十時三十分至喬利公司會同勘驗鑑定，鑑定費
用逕行通知上訴人繳納後，同年二月十四日上訴人固具狀陳報：
聯絡繳費時台經院告知不為鑑定，若指定台經院鑑定，因其曾接
受他廠商私下委託鑑定，伊以其有偏頗之虞，聲請拒卻其為鑑定
人等語。然上訴人於履勘期日前已依台經院告知繳付鑑定費用，
該日第一審法院會同兩造及台經院人員至現場勘驗鑑定時，承辦
法官並詢問兩造「是否同意台經院進行鑑定」？兩造均稱「同意
」（見一審卷(一)一二○、一二八、一四四、一六三頁）。上訴人
既已繳付鑑定費用，該勘驗期日兩造又表明同意台經院為鑑定，
則上訴人是否已有撤回上開拒卻鑑定人聲明之意思，有待釐清。
倘上訴人已撤回拒卻鑑定人之聲明，原審就台經院所為有利於上
訴人之鑑定結果未說明其取捨意見，遽為上訴人不利之認定，自
有可議。上訴論旨，指摘原判決不當，求予廢棄，非無理由。
據上論結，本件上訴為有理由。依民事訴訟法第四百七十七條第
一項、第四百七十八條第二項，判決如主文。
中    華    民    國  九十九  年    九    月    九    日
                      最高法院民事第六庭
                          審判長法官  劉  福  來
                                法官  陳  國  禎
                                法官  陳  重  瑜
                                法官  吳  麗  女
                                法官  簡  清  忠
本件正本證明與原本無異
                                      書  記  官
中    華    民    國  九十九  年    九    月  二十一  日
                                                      Ｅ

司法院資訊處製作；財團法人民間司法改革基金會備份。
